臺灣基隆地方法院民事裁定  
111年度消債清字第8號
聲  請  人  
即  債務人  劉志明  

代  理  人  陳昭全律師（法扶律師）
上列聲請人聲請消費者債務清理清算事件，本院裁定如下：
    主  文
聲請人劉志明自民國111年5月23日下午4時起開始清算程序。
命司法事務官進行本件清算程序。
    理  由
一、按債務人不能清償債務或有不能清償之虞者，得依消費者債
    務清理條例（下稱債清條例）所定清算程序，清理其債務；
    債務人於法院裁定開始更生程序或許可和解或宣告破產前，
    得向法院聲請清算；債務人對於金融機構負債務者，在聲請
    清算前，應向最大債權金融機構請求協商債務清償方案，或
    向其住、居所地之法院或鄉、鎮、市、區調解委員會聲請債
    務清理之調解；協商或調解成立者，債務人不得聲請清算，
    債清條例第3條、第80條前段、第151條第1項、第7項前段分
    別定有明文。而依債清條例第2條第1項、第2項規定，債清
    條例所稱消費者，指5年內未從事營業活動或從事營業額平
    均每月新臺幣（下同）20萬元以下之小規模營業活動之自然
    人。是若消費者即債務人有不能清償債務或有不能清償債務
    之虞，且客觀上並無濫用清算程序之情事者，自應使其藉由
    債清條例所定程序清理債務。又法院開始清算程序之裁定，
    應載明其年、月、日、時，並即時發生效力；法院裁定開始
    清算程序後，得命司法事務官進行清算程序，債清條例第83
    條第1項、第16條第1項前段亦有明定。
二、聲請意旨略以：聲請人即債務人前經營公司失利，積欠之債
    務達3,181萬餘元，現任台灣大車隊計程車駕駛，平均每月
    營業額僅3,257元，而有不能清償債務之情形，又未經法院
    裁定開始更生程序或許可和解或宣告破產，故依法聲請清算
    等語。
三、經查：
　㈠聲請人主張其於本件聲請前5年擔任營業額平均每月20萬元以
    下之計程車駕駛，未經法院裁定開始更生程序、許可和解或
    宣告破產，且聲請人雖曾向臺灣士林地方法院（下稱士院）
    聲請債務清理之調解（士院110年度司消債調字第3號），惟
    因最大債權銀行未到庭而調解不成立，聲請人並於調解不成
    立時當庭聲請清算，經士院以110年度消債清字第32號清算
    事件（下稱士清卷）受理中，嗣聲請人具狀撤回清算聲請等
    情，業據其提出財團法人金融聯合徵信中心當事人綜合信用
    報告─債務清理條例前置協商專用債權人清冊、全國財產稅
    總歸戶財產查詢清單、108、109年度綜合所得稅各類所得資
    料清單、士院調解不成立證明書、勞工保險被保險人投保資
    料表、經濟部商工登記公示資料查詢服務網頁資料、營業人
    銷售額與稅額申報書等件為證，經本院依職權調閱上開卷宗
    查核屬實，並有財政部臺北國稅局函、財政部北區國稅局三
    重稽徵所書函暨申報書查詢作業資料、債權人所提廣業寶投
    資有限公司之商工登記公示歷史資料（停業）為憑（詳士清
    卷一第35、43-47、18頁），堪認聲請人屬從事小規模營業
    活動之自然人，得依債清條例聲請清算。本院自應綜合聲請
    人目前全部收支及財產狀況，評估其是否已達不能維持人性
    尊嚴之最低生活條件，而有「不能清償債務或有不能清償之
    虞」之情形？
　㈡茲審核其要件如下：
　⒈本件截至債權人（除債權人許耀文、李錫進未陳報外）因士
    院司法事務官通知而陸續陳報債權額之時止，聲請人無擔保
    或無優先權之債務累計達8,939萬3,789元，此均有相關債權
    人提出之陳報內容存卷為憑。
　⒉聲請人主張其名下有30筆不動產，經本院依職權調取其稅務
    電子閘門財產所得調件明細表所示，現僅餘11筆，鑑定價格
    共41萬9,788元，有神碟國際不動產估價師事務所不動產鑑
    定報告書可稽（詳士清卷二第4-146頁）；以聲請人為要保
    人投保之南山人壽保單7筆，經扣除保費自動墊繳暨保單借
    款本利和後，僅4筆餘解約金共21萬4,570元，有南山人壽出
    具之保單價值準備金一覽表可考（詳本院卷第183頁）；聲
    請人尚持有臺灣高速鐵路股份有限公司4,000股，依聲請日
    收盤價每股28.9元計算為11萬5,600元；至聲請人持有之其
    餘股票均屬已下市或解散、停業之公司，其於各該金融機構
    帳戶所餘存款均不足2,000元，縱將上開財產變價，亦僅能
    清償極少部分債務，是聲請人現今已無足可抵充前揭債務之
    財產，當可認定。
　⒊聲請人主張其自109年3月起擔任台灣大車隊多元計程車駕駛
    ，至111年2月平均每月營業額僅3,257元，並提出台灣大車
    隊股份有限公司台北區中心加總撥款金額明細表為證，然該
    明細表多有單月撥款為0或數百元之情形（詳本院卷第235頁
    ），聲請人亦自陳於109年11月11日獲有聖麗廣告有限公司
    之佣金收入60萬元（詳本院卷第143頁），可認聲請人並非
    專職計程車駕駛工作，本院參酌聲請人提出之勞工保險被保
    險人投保資料表（明細），係以新北市勞動力援助人員職業
    工會為投保單位，111年1月1日起投保薪資為2萬5,250元。
    故本院乃依聲請人投保薪資2萬5,250元，作為衡量聲請人現
    今是否業已入不敷出之基準。
　⒋聲請人稱其現於基隆市租屋居住，主張依債清條例第64條之2
    第1項規定「債務人必要生活費用，以最近一年衛生福利部
    或直轄市政府所公告當地區每人每月最低生活費1.2倍定之
    」計算必要支出，並無不合，因衛生福利部公告之111年度
    臺灣省（含基隆市）每人每月最低生活費為1萬4,230元，故
    聲請人每月之必要支出，推算應為1萬7,076元（計算式：14
    ,230元×1.2倍＝17,076元）。是依聲請人每月收入扣除每月
    必要支出以後，聲請人每月僅餘8,174元（計算式：25,250
    元－17,076元＝8,174元）可供清償。
　⒌承上，聲請人無擔保或無優先權之債務，累計已達8,939萬3,
    789元，縱扣除可供換價之財產74萬9,958元，仍高達8,864
    萬3,831元，而聲請人為58年生，現年53歲，聲請人即使積
    極工作勉力清償，上開債務顯非其餘生所得清償完畢，堪認
    聲請人客觀上清償上開債務之可能極微，而有藉助清算制度
    調整其與債權人間之權利義務關係以重建其經濟生活之必要
    。
四、綜上所述，本件聲請人為從事小規模營業之一般消費者，復
    未經法院裁定開始更生程序、許可和解或宣告破產，衡諸聲
    請人目前之全部收支暨其財產狀況，已有不能清償債務之情
    事。此外，亦查無債清條例第6條第3項、第8條所定駁回清
    算聲請之事由存在，則聲請人聲請清算，自屬有據，應予准
    許。本院衡酌聲請人名下尚有多筆不動產、南山人壽保單及
    股票投資，認聲請人尚有清償清算程序費用之可能，為期兼
    顧整體債權人之利益，故命司法事務官進行本件清算程序。
五、依債清條例第83條第1項、第16條第1項，裁定如主文。　　
中　　華　　民　　國　　111 　年　　5 　　月　　23　　日
                  民事庭法  官　林淑鳳
以上正本係照原本作成。
本件裁定不得抗告。
中　　華　　民　　國　　111 　年　　5 　　月　　23    日
                        書記官  張景欣